臺灣高等法院臺中分院刑事判決　　　 　　　　民國九十年度上更(一)字第三八一號
　　上　訴　人
　　即　被　告　乙○○
　　選任辯護人　李慶松
右上訴人因業務過失致死案件，不服台灣台中地方法院中華民國八十八年五月十七日
第一審判決（民國八十八年度交訴字第三三號，起訴案號：台灣台中地方法院檢察署
民國八十八年度偵字第六四八九號），提起上訴，經判決後，由最高法院發回更審，
本院判決如左：
　　主      文
原判決撤銷。
乙○○無罪。
　　理      由
一、公訴意旨略以：乙○○為明隆行之大貨車司機，係從事於駕駛業務之人，本應注
    意交叉路十公尺內和設有禁止臨時停車標誌、標線處所均不得臨時停車，以及汽
    車停車時，應依車輛順行方向，緊靠道路右側停放，而依當時情形又非不能注意
    ，竟疏於注意，於民國（以下同）八十七年十二月十七日凌晨零時三十分許，接
    受其雇主丙○○之指示將其所駕駛車號臨二○四二二八號大貨車停放在台中市○
    ○區○○路十一號前，大貨車車後輪與大連西路垂直距離八公尺，車右側前輪距
    離中清路路邊○．八公尺，車右側後輪距離中清路路邊○．九公尺，嗣於同日凌
    晨二時三十分許，適有詹榮洲駕駛車號ＮＱＴ－七五三重型機車沿中清路由四平
    路往文心路方向行駛，因酒後駕車亦疏未注意車前狀況，仍貿然前行，行經該處
    時，致其機車車頭撞及該大貨車左後方，造成詹榮洲人車倒地因而受有頭部外傷
    致顱腦損傷、胸部挫傷等傷害，經送醫後仍於同年月二十日上午九時十五分不治
    死亡。案經台灣台中地方法院檢察署檢察官據報相驗後自動檢舉偵辦，因認被告
    有犯刑法第二百七十六條第二項之業務過失致死之罪嫌云云。
二、按犯罪事實應依證據認定之，無證據不得推定其犯罪事實，刑事訴訟法第一百五
    十四條定有明文。又按所謂認定犯罪事實之證據，係指足以認定被告確有犯罪行
    為之積極證據而言，該項證據自須適合於被告犯罪事實之認定，始得採為斷罪之
    資料；又事實之認定，應憑證據，如未能發現相當確實證據，或證據不足以證明
    ，自不能以推測或擬制之方法，以為裁判之基礎，最高法院二十九年上字第三一
    ０五號、四十年台上字第八六號判例著有明文。又按認定犯罪事實所憑之證據，
    無論係直接證據或間接證據，其為訴訟上之證明，須於通常一般之人均不致有所
    懷疑，而得確信其為真實之程度者，始得據為有罪之認定，倘其證明尚未達到此
    一程度，而有合理之懷疑存在，復無其他調查途徑可尋，法院即應為無罪之判決
    ，最高法院七十六年台上字第四九八六號著有判例。
三、本件公訴人認被告有上開犯罪之嫌疑，係以被告對上開事實坦承不諱，並據被害
    人詹榮洲之兄詹榮祥指述明確，復有道路交通事故調查報告表、現場照片數幀及
    現場草圖、被害人死亡相驗屍體證明書、驗斷書、勘驗筆錄、台灣省台中市區車
    輛行車事故鑑定委員會之鑑定意見書等附卷為憑為其論據。
四、訊據上訴人即被告（下稱被告）乙○○矢口否認有於上開時地停放該臨二○四二
    二八號大貨車，辯稱：伊未受僱於丙○○，亦未受丙○○之託駕駛該車，該車實
    係丙○○所停放，因丙○○本身並無職業大貨車駕駛執照，獲悉事故發生後，自
    認事故並不嚴重，意圖逃避「無照駕駛」之罰鍰，乃於八十七年十二月十七日凌
    晨四點多打電話問被告之身分證字號，而於該日凌晨五時十分至派出所偵訊時稱
    係伊指示乙○○所停放，被告並予頂替而在原審判決前均承稱確由伊所停放，直
    至第一審判處被告有期徒刑七月後，被告始知事態嚴重，丙○○亦基於良心遣責
    ，乃均到庭供出真相；且被告於八十七年十二月十六日仍有上班駕駛台塑公司貨
    車，翌日上午仍需上班，自無請假專程由雲林至台中義務幫丙○○駕駛肇事大貨
    車之可能；再者，被告於八十七年十二月十六日晚上與房東葉炎山及母親均在租
    住之雲林縣莿桐鄉○○路一七三巷廿一號處看電視聊天，直至翌日凌晨零時許就
    寢，至四時半丙○○以電話告知需其身分證字號頂替，葉炎山並且知情云云。
五、經查：被告基於隱匿丙○○無職業大貨車駕駛執照卻違規駕駛上開大貨車而肇事
    事實之犯意，而出面頂替向前來處理車禍之員警及檢察官偽稱該懸掛車牌號碼臨
    二○四二二八號之大貨車係伊所停放而肇事，以脫免丙○○過失致人於死罪責之
    事實，業據被告自首並在另案台灣台中地方法院檢察署八十九年度偵字第二二四
    一號乙○○頂替乙案偵查中坦承不諱，核與證人即真正之行為人丙○○所述相符
    ，另證人即受丙○○所僱用於八十八年十二月十六日由丙○○駕駛上開大貨車載
    至台中市○○○○街四十八號五樓工作之工人周榮洲、潘仁松，及證人即僱請丙
    ○○至前開地點為其修補屋頂之柳梅花，皆證稱八十八年十二月十六日係丙○○
    駕駛上開大貨車，而同日晚上六時亦係丙○○將該車開走，伊等未曾見過、亦不
    認識乙○○，周榮洲、潘仁松復證稱該大貨車平日皆係由丙○○駕駛等語（有台
    灣台中地方法院八十八年度交訴字第七十七號審判筆錄在卷可稽），又證人何有
    志於本院證稱：伊有出售蓋屋頂材料給丙○○，大部分皆由丙○○駕車前去載貨
    ，已交易七、八年之久，證人葉炎山於本院前審調查時到庭結證稱伊自八十七年
    十二月十六日晚上即在被告租住處一樓聊天，聊天至翌日零時餘被告才去睡覺，
    且被告於當晨（即十二月十七日）四、五點要出車上班時有告訴伊丙○○有電話
    要求借用駕照資料情事；又被告自八十七年九月二十一日起受台塑汽車貨運股份
    有限公司僱用，擔任聯結車駕駛，其於八十七年十二月十六日上午五時三十分為
    台塑汽車貨運股份有限公司駕駛曳引車，自雲林縣麥寮鄉該公司發車，同日下午
    十六時三十分左右返回公司，又於八十七年十二月十七日上午五時三十分左右自
    該公司發車之事實，已據證人即該公司承辦車輛調度之人員丁○○於本院供證明
    確，並有該公司人事通知單一張及往、回程板（櫃）車載運動能記錄表影本四張
    附卷可稽，再者，經本院當場勘驗，證人丙○○確會駕駛系爭貨車屬實，有本院
    勘驗筆錄可證。參諸丙○○係住在台中市○○路十三巷二弄十七號即案發地台中
    市○○路十一號前附近，應可肯認上開車牌臨二○四二二八號之大貨車係丙○○
    違規停放在案發地，致詹榮洲騎機車不慎撞擊該大貨車左後方而受傷死亡，被告
    應確係為隱避丙○○之犯行而出面頂替。至於被害人之兄詹榮祥之指述、證人戊
    ○○之證實、道路交通事故調查報告表、現場照片數幀及現場草圖、被害人死亡
    相驗屍體證明書、驗斷書、勘驗筆錄、鑑定意見書等證據，均無法為不利於被告
    之認定。而證人葉炎山之供述與被告所為之供述，相互間雖有些微不同，惟其中
    關於「該二人於八十七年十二月十六日晚上在被告租住處聊天至翌日零時餘才去
    睡覺」之供述，與基本事實相符，自得採為證據，如謂一有不符，即認其全部之
    證述均為不可採信。至被告涉犯頂替罪嫌（被告所犯業務過失致死罪，經本院於
    八十八年七月二十七日判決後，始於八十八年八月三十一日自首頂替罪，該案已
    經原審於九十年八月十七日裁定停止審判），以及丙○○涉犯業務過失致死罪嫌
    （原審於九十年一月十五日諭知候核辦中）（詳見原審八十九年度易字第九三○
    號乙○○頂替案卷、八十八年度交訴字第七七號丙○○業務過失致死案卷），均
    迄未判決，附此敘明。此外，復查無其他積極證據足資證明被告有業務過失致死
    之情事，其犯罪行為尚屬不能證明。
六、原審未詳予勾稽，即為被告業務過失致死罪之諭知，即有未合，被告上訴意旨否
    認犯罪，指摘原判決不當，為有理由，應由本院將原判決予以撤銷改判，另為被
    告無罪之諭知。
七、據上論斷，應依刑事訴訟法第三百六十九條第一項前段、第三百六十四條、第三
    百零一條第一項，判決如主文。
本案經檢察官甲○○到庭執行職務。
中      華      民      國　    九十一     年     一      月   二十九 　日
                                臺灣高等法院臺中分院刑事第九庭
                                　　　審判長法　官　陳　筱　珮
                                　　　　　　法  官  趙  春  碧
                                　　　　　　法　官  吳　重　政
右正本證明與原本無異。
檢察官得上訴。
被告不得上訴。
如不服本判決應於收受送達後十日內向本院提出上訴書狀，其未敘述上訴之理由者並
得於提起上訴後十日內向本院補提理由書（均須按他造當事人之人數附繕本）。
　　　　　　　　　　　　　　　　　　　　　　書記官　林  育　德
中      華      民      國　    九十一     年     一      月    三十　　日
                                                                        Ｒ
